【裁判字號】    96,交聲,943
【裁判日期】    970107
【裁判案由】    聲明異議
【裁判全文】
臺灣高雄地方法院交通事件裁定         96年度交聲字第943號
原處分機關  高雄市政府
異  議  人  甲○○
即受處分人
上列異議人因違反道路交通管理處罰條例案件，對於高雄市政府
民國96年9 月26日所為之裁決（高市府交裁字第裁32-B00000000
號），聲明異議，本院裁定如下：
    主  文
原處分撤銷。
甲○○不罰。
    理  由
一、本件異議意旨略以：異議人即受處分人甲○○於民國96年2
    月4 日21時11分，騎乘機車行經六合路與南華路口，車速極
    慢，亦無闖紅燈情事，惟遭員警攔下舉發，異議人雖已當場
    表示「未闖紅燈」，然未見員警稍加理會，亦未見員警出示
    任何證據，即強指異議人闖紅燈；故此，異議人始拒絕簽收
    舉發單，並於法定期間內提出異議，請求撤銷原處分云云。
二、按汽車駕駛人，行經有燈光號誌管制之交岔路口闖紅燈者，
    處新臺幣1,800元以上5,400元以下罰鍰；汽車駕駛人有違反
    道路交通管理處罰條例第53條規定者，除依原條款處罰鍰外
    ，並記違規點數3 點，道路交通管理處罰條例第53條、第63
    條第1 項第3 款固分別定有明文。惟公路主管機關對於人民
    有所處罰，必須舉證證明其違法事實，倘不能證明違法事實
    之存在，其處罰即不能認為合法。
三、經查：
  (一)異議人於96年2 月4 日晚上9 時11分許，騎乘車牌號碼XC2-
    390 號重型機車行經高雄市○○路與南華路口，嗣經員警在
    該路口攔停以闖紅燈之由當場舉發，異議人就闖紅燈表示爭
    執，且就員警當場開具之高雄市政府警察局舉發違反道路交
    通管理事件通知單當場拒絕簽收等情，業據異議人於聲明異
    議狀陳明綦詳（見本院卷第1 、2 頁），並有高雄市政府96
    年3 月28日高市府交裁字第裁32-B00000000違反道路交通管
    理事件裁決書、高雄市政府警察局舉發違反道路交通管理事
    件通知單各1 份暨高雄市政府警察局新興分局書函等相關資
    料附卷可稽（見本院卷第9 至11頁）。
  (二)證人即舉發本件違規之高雄市政府警察局新興分局警員趙平
    清於本院審理時到庭結證稱：「（問：是否可以確認異議人
    有闖紅燈事實？）是，我確認。當日他從六合路東向西行使
    ，後面有載了1 位女士（即剛才在庭的證人張凱棻），他騎
    很慢，但經過南華路的時候已經係紅燈了，我請他看後面的
    號誌燈，已經是紅燈，他有回頭看，看完以後就不講話，我
    就請他出示證件，他把證件交給我，我告訴他係闖紅燈過來
    ，他說我以為是臨檢不然我早就跑掉了。」、「（問：現場
    值勤的尚有何人？）我們那時候是執行掃醉勤務，現場當時
    尚有1 位替代役，但是他在巡邏車處，所以他沒有目睹。」
    、「（問：異議人說回頭看已經過1 、2 分鐘是否如此？）
    我是攔下的時候就已經請他回頭看，並不是開完紅單再請他
    回頭看，開壹張紅單也不只1 、2 分鐘」等語。惟證人趙平
    清上開證述之情，為異議人所否認，並辯稱：我確認是綠燈
    過馬路，警員開完單後才跟我講說我闖紅燈。警員開完罰單
    後我有回頭看，我對警員講說，你開完單後，才對我說後面
    是紅燈或綠燈我怎麼知道是幾秒。他開完單後已經過了1 、
    2 分鐘，我回頭看，是紅燈等語。參以證人即異議人之妻張
    凱棻於本院審理時亦結證稱：「（問：被警方攔下後，警察
    對你們說什麼？）警察沒有說話，要我們拿出證件，我先生
    就拿出來了，警察就站在我的後方開罰單，警察後來就拿罰
    單來告訴我們說我們剛才闖紅燈。」、「（問：警察有無叫
    妳們回頭看燈號或妳們有無回頭看？）警察在我們據理力爭
    的時候，有叫我們回頭往後看，我們有回頭看，那時候印象
    不清楚，他叫我們回頭看得時候已經是開完罰單後才叫我們
    回頭看，並不是攔檢時就叫我們回頭看。」等語（以上見本
    院96年11月15日調查筆錄）。
  (三)經交互比對上開2 位證人之證詞及異議人所辯，對異議人闖
    紅燈之舉發經過迥然不同，則異議人是否確係闖紅燈及警員
    於異議人「闖紅燈」攔停之際，是否立即要異議人回頭確認
    係紅燈之客觀事實，已非無疑。又本件除證人即舉發員警趙
    平清目睹外，並無其他補強證據可提出，且當日員警係定點
    攔檢，亦非突發臨時狀況而無法以拍照或攝影等方式舉證之
    情事。復審酌以現今電子科技器材之發達及數位相機、攝影
    機等設備之普遍，價格亦非極昂貴而無法添購（拍照、攝影
    後並可重複使用），執法人員以拍照或攝影之方式就駕駛人
    交通違規事實予以舉證，已非難事，更易為民眾所信服及不
    易產生爭議，是自不宜單憑執行警員1 人之陳述或證言為據
    ，致迭生如本案之爭議。蓋執行警員本係舉發行為人違規之
    人，自無可能期待警員承認其舉發錯誤或不當，況執行交通
    勤務之警察，每日所為取締違規之件數往往不只1 件，而人
    類認知事物及記憶之過程往往並不精確，致發生錯誤亦在所
    難免，是證據法則上即令承認警員於此類交通違規案件具有
    「證人」適格性，仍應要求另有其他輔助證據，始為適當。
  (四)綜上所述，公路主管機關對於人民科處罰鍰，既係對於人民
    財產權之侵害，自必須確實證明其有違法事實，倘未能舉證
    之，其處罰即不能認為合法。而本件原處分機關裁罰異議人
    有「駕車行經有燈光號誌管制之交岔路口闖紅燈」違規之事
    實，除舉發警員之指述及證述外，並無其他證據如照片等可
    資補強，而依當時狀況，員警以拍照或攝影等方式加以舉證
    亦非難事。是原處分機關就異議人有裁決書上所載違規事實
    即「駕車行經有燈光號誌管制之交岔路口闖紅燈」事實之存
    在，既未能提出確切證據以資證明，仍存有合理之懷疑，自
    難認異議人確有上開違規行為。從而，原處分機關不查，逕
    對異議人為前開裁罰，難認適法，異議人本件之異議，為有
    理由，自應由本院將原處分機關之處分撤銷，另諭知異議人
    不罰，以資適法。
據上論斷，應依道路交通案件處理辦法第20條前段，裁定如主文
。
中    華    民    國    97    年    1     月    7     日
                  交通法庭    法  官  林永村
以上正本證明與原本無異。
如不服本裁定，應於裁定送達後5 日內，向本院提出抗告狀。
中    華    民    國    97    年    1     月    7     日
                              書記官  李祥銘


司法院資訊處製作；財團法人民間司法改革基金會備份。
